臺灣臺北地方法院刑事判決
110年度重訴緝字第3號
公  訴  人  臺灣臺北地方檢察署檢察官
被      告  李建德



指定辯護人  本院公設辯護人唐禎琪
上列被告因違反毒品危害防制條例等案件，經檢察官提起公訴（
110年度偵字第8650號、110年度偵字第10067號、110年度偵字第
18104號），本院判決如下：
    主  文
李建德共同運輸第一級毒品，處有期徒刑肆年陸月。扣案如附表
一所示之物，沒收銷燬之；扣案如附表二編號1至3所示之物，均
沒收之。
    事  實
一、李建德、陳泓瑋(業已審結)及陳建安（通緝中）均明知海洛
    因係我國毒品危害防制條例第2 條第2 項第1款所列之第一
    級毒品，不得持有及運輸，且係行政院依懲治走私條例第2 
    條第3 項授權公告之「管制物品管制品項及管制方式」第1 
    條第3 款所列之管制進出口物品，不得運輸或私運進口，竟
    共同基於運輸第一級毒品海洛因及私運管制物品進口之犯意
    聯絡，於民國110年2月8日前數日，擬由李建德提供收件地
    址及聯絡電話，並依陳泓瑋指示在臺灣地區收受夾藏海洛因
    之包裹，再交由陳泓瑋轉交陳建安，並應允事成給予相當報
    酬，渠等謀議既定，乃由李建德持如附表二編號1 所示行動
    電話，彼此間聯絡運輸第一級毒品海洛因事宜，並由陳建安
    安排自泰國將如附表一所示海洛因，以如附表二編號2、3所
    示之物包裝夾藏，再委由不知情之運送業者自泰國起運，於
    110 年2 月8 日將上開管制進口之第一級毒品海洛因非法運
    輸、私運進口至臺灣桃園國際機場。經財政部關務署臺北關
    人員發覺有異，當場拆封查驗，發現該包裹夾藏上開海洛因
    ，後為追查上揭毒品來源，仍將該包裹依貨物運送流程，並
    於同年2月23日10時許，將該包裹運送至新北市○○區○○○街0
    巷00號6樓，李建德前來簽收而遭當場查獲，並扣得如附表
    一所示海洛因及如附表二所示之物。
二、案經臺灣臺北地方檢察署檢察官指揮法務部調查局新北市調
    查處移送臺灣臺北地方法院檢察署檢察官偵查起訴。
    理  由
一、證據能力
  ㈠按被告以外之人於審判外之言詞或書面陳述，除法律有規定
    者外，不得作為證據；又被告以外之人於審判外之陳述，雖
    不符同法第159 條之1 至第159 條之4 之規定，而經當事人
    於審判程序同意作為證據，法院審酌該言詞陳述或書面陳述
    作成時之情況，認為適當者，亦得為證據；而當事人、代理
    人或辯護人於法院調查證據時，知有第159 條第1 項不得為
    證據之情形，而未於言詞辯論終結前聲明異議者，視為有前
    項之同意，刑事訴訟法第159 條第1 項、第159 條之5 分別
    定有明文。查本件檢察官、被告李建德及其辯護人於本院審
    判期日均同意本判決所引用被告以外之人於審判外之言詞或
    書面陳述均有證據能力（見本院110 年度重訴緝字第3號卷
    【下稱重訴緝字卷】第71頁），本院審酌該等具有傳聞證據
    性質之證據，其取得過程並無瑕疵，與待證事實具有關聯性
    ，證明力非明顯過低，以之作為證據係屬適當，認均得為證
    據。
  ㈡至於本判決所引用之非供述證據部分，與本案均有關連性，
    亦無證據證明係實施刑事訴訟程序之公務員以不法方式所取
    得，依刑事訴訟法第158 條之4 之反面解釋，當有證據能力
    ，復於本院審理時，提示並告以要旨，使檢察官、被告及辯
    護人充分表示意見，自得為證據使用。
二、認定事實所憑之證據及理由
    上開事實，業據被告李建德於警詢、偵訊、本院準備程序及
    審理時均坦承不諱(見110年度他字第2408號卷【下稱他2408
    卷】第79至92、127至130頁、110年度偵字第18104號卷【下
    稱偵18104卷】第13至21頁，重訴緝字卷第46、71頁)，核與
    證人即共同正犯陳泓瑋於警詢、偵訊及本院審理中之證述相
    符(見110年度偵字第8650號卷【下稱偵8650卷】第9至40、1
    67至172、187至191、263至266頁，偵18104號卷第37至59頁
    ，本院110重訴8卷【下稱重訴8卷】一第53至63頁、卷二第2
    23頁)，並有財政部關務署臺北關110年2月8日北機核移字第
    1100100573號函、財政部關務署臺北關扣押貨物運輸工具收
    據及搜索筆錄、法務部調查局新北市調查處毒品案查獲證物
    啟封紀錄、法務部調查局濫用藥物實驗室110年3月19日調科
    壹字第11023002710號鑑定書、被告與陳泓瑋、陳建安間通
    訊軟體對話紀錄及扣案如附表一、二所示之物及扣案物品照
    片(他2408卷第9至21、95、269頁，偵18104卷第93至95、11
    5至119頁，110偵10067卷第51頁)在卷可稽。足認被告之任
    意性自白與事實相符，堪以採信。此部分事證明確，被告上
    開犯行堪以認定，應依法論科。
三、論罪科刑
  ㈠按海洛因為毒品危害防制條例第2 條第2 項第1 款所定之第
    一級毒品，且係行政院依懲治走私條例第2 條第3 項規定公
    告「管制物品管制品項及管制方式」第1 款第3 款所列之管
    制進口物品，依法不得運輸或私運進口。次按運輸毒品罪之
    成立，並非以所運輸之毒品已運抵目的地為完成犯罪之要件
    ；是以，區別各該罪既遂、未遂之依據，應以已否起運離開
    現場為準，如已起運離開現場，其構成要件之輸送行為即已
    完成，不以達到目的地為既遂之條件（最高法院99年度台上
    字第7386號判決意旨參照）。再按懲治走私條例第2條第1 
    項所謂私運管制物品進口，係指由國外或自大陸地區私運管
    制物品，進入臺灣地區而言。本件被告自泰國運輸及私運上
    開毒品進入臺灣地區，是核被告所為，係犯毒品危害防制條
    例第4 條第1 項之運輸第一級毒品罪及懲治走私條例第2 條
    第1 項之私運管制物品進口罪，其因運輸而持有第一級毒品
    純質淨重10公克以上之低度行為，為運輸之高度行為吸收，
    不另論罪。　　
　㈡被告與陳泓瑋、「陳建安」間，有犯意聯絡及行為分擔，均
    為共同正犯。　
  ㈢被告以一行為同時觸犯毒品危害防制條例第4 條第1 項之運
    輸第一級毒品罪及懲治走私條例第2 條第1 項之私運管制物
    品進口罪，為想像競合犯，應依刑法第55條規定，從一重之
    運輸第一級毒品罪處斷。
  ㈣刑之加重及減輕部分
  ⒈查被告於偵查及審判中均自白上開運輸第一級毒品犯行，就
    所犯運輸第一級毒品部分，應依毒品危害防制條例第17條第
    2 項規定，減輕其刑。
　2.按毒品危害防制條例第17條第1 項規定為：「犯第4 條至第
    8 條、第10條或第11條之罪，供出毒品來源，因而查獲其他
    正犯或共犯者，減輕或免除其刑。」其立法意旨在於鼓勵被
    告具體提供其毒品上游，擴大追查毒品來源，俾有效斷絕毒
    品之供給，以杜絕毒品泛濫，祇須被告願意供出毒品來源之
    上手，因而查獲其他正犯或共犯者，即可邀減輕或免除其刑
    之寬典。經查：本件確因被告之供述查獲共犯陳泓瑋等情，
    有法務部調查局新北市調查處111年1月5日新北緝字第11144
    500590號函、臺灣臺北地方檢察署111年1月12日北檢邦岡11
    0偵18104字第1119003231號函在卷可憑（見重訴緝字卷第39
    至41頁），是被告就上開犯行，符合毒品危害防制條例第17
    條第1 項要件，應依該條規定，減輕其刑，並依法遞減輕其
    刑。
　3.另按犯罪之情狀顯可憫恕，認科以最低度刑仍嫌過重者，得
    酌量減輕其刑，刑法第59條定有明文。考其立法意旨，科刑
    時原即應依同法第57條規定審酌一切情狀，尤應注意該條各
    款所列事項，以為量刑標準，刑法第59條所謂「犯罪之情狀
    顯可憫恕」，自係指裁判者審酌第57條各款所列事項以及其
    他一切與犯罪有關之情狀之結果，認其犯罪足堪憫恕者而言
    ，即必於審酌一切之犯罪情狀，在客觀上顯然足以引起一般
    同情，認為縱予宣告法定最低刑度猶嫌過重者，始有其適用
    （最高法院45年台上字第1165號及51年台上字第899號判例
    可資參照）。衡諸運輸第一級毒品係法定刑為死刑、無期徒
    刑之罪，罪刑至為嚴峻，惟縱同為運輸毒品之人，其原因動
    機不一，犯罪情節未必盡同，運輸行為犯罪情狀之嚴重程度
    自屬有異，而運輸第一級毒品所設之法定最低本刑卻同為死
    刑或無期徒刑，不可謂不重，於此情形，倘依其情狀處以有
    期徒刑，即足以懲儆，並可達防衛社會之目的者，自得依被
    告客觀之犯行與主觀之惡性考量其情狀是否有可憫恕之處，
    以符合罪刑相當原則。經查，本院審酌被告就所犯運輸第一
    級毒品之犯行雖屬可議，惟就整體犯罪計畫而言，究非居於
    運輸海洛因犯行之主導者，其僅係受「陳建安」、陳泓瑋指
    示而負責下游收受貨物之角色，主觀惡性及犯罪情節與自始
    策劃謀議及大量、長期走私毒品謀取不法暴利之毒梟自是有
    別，且本件所運輸之海洛因甫入境即遭查獲，尚未流入市面
    ，尚未造成毒品之擴散；參以被告前無經法院判處有期徒刑
    之刑事紀錄，有其臺灣高等法院被告前案紀錄表在卷可查，
    又依被告於偵查中供稱：我收1次包裹報酬是新臺幣(下同)1
    萬5,000元等語(見他2408卷第128頁)，足認可獲利之金額非
    鉅，本案亦尚未獲得任何報酬即遭查獲；而衡酌所犯運輸第
    一級毒品罪之法定本刑為死刑或無期徒刑，縱依前述經依毒
    品危害防制條例第17條第1項、第2 項規定遞減輕其刑後，
    依刑法第65條第2 項、第66條規定，該罪之法定最輕本刑仍
    達有期徒刑5年以上，其結果仍有情輕法重、過於嚴苛之嫌
    ，在客觀上足以引起一般人之同情，而有堪可憫恕之處，爰
    依刑法第59條之規定減輕其刑，並依法遞減之。
  ㈤爰審酌被告明知毒品對於人體身心之殘害頗大，竟無視國家
    禁令，運輸及私運進口海洛因，對社會大眾之危害程度非微
    ，兼衡被告之犯罪動機、目的、手段、運輸海洛因之數量、
    坦承犯行之犯後態度，另參酌被告自陳：高職畢業，從事海
    底撈餐廳的外包清潔，收入約3 萬6,000元，未婚，單親家
    庭，需扶養母親之家庭經濟生活狀況（見重訴緝字卷第82 
    頁）等一切情狀，量處如主文所示之刑。
　㈥至被告及辯護人雖請求對被告為緩刑之宣告云云，惟本件所
    宣告之刑已逾2 年，不符合緩刑要件，爰不予宣告緩刑。 
四、沒收 
    按查獲之第一、二級毒品及專供製造或施用第一、二級毒品
    之器具，不問屬於犯罪行為人與否，均沒收銷燬之；又犯毒
    品危害防制條例第4 條至第9 條、第12條、第13條或第14條
    第1 項、第2 項之罪者，其供犯罪所用之物，不問屬於犯罪
    行為人與否，均沒收之，毒品危害防制條例第18條第1 項前
    段、第19條第1 項分別定有明文。經查：
　㈠扣案如附表一所示之物，為查獲之第一級毒品，其外包裝袋
    與內含海洛因分離時，仍會有極微量之海洛因殘留而難以析
    離，均應依毒品危害防制條例第18條第1 項前段宣告沒收銷
    燬之。至鑑驗時用罄部分，因已滅失，爰不另諭知沒收銷燬
    之。
  ㈡扣案如附表二編號1所示之行動電話，為被告所有供聯繫運輸
    毒品所使用，業據被告供承在卷(見重訴緝字卷第77頁)；而
    扣案如附表二編號2 至3所示之物，均為包裝、夾藏毒品所
    用之物，而屬供被告犯運輸第一級毒品罪所用之物，均應依
    毒品危害防制條例第19條第1 項之規定，不問屬於犯罪行為
    人與否，宣告沒收。
　㈢按犯罪所得，屬於犯罪行為人者，沒收之；前開沒收，於全
    部或一部不能沒收或不宜執行沒收時，追徵其價額，刑法第
    38條之1 第1 項前段、第3 項定有明文。本案毒品入境臺灣
    旋遭查獲，被告尚未實際取得報酬乙節，業據被告於警詢時
    供承在案(見偵18104卷第20頁)，復無證據證明被告實際上
    因上開犯行獲有犯罪所得，爰不予宣告沒收。
　㈣至本件其餘扣案物品，因與被告上開犯行無關，爰不宣告沒
    收。
據上論斷，應依刑事訴訟法第299條第1項前段，判決如主文。
本案經檢察官林鋐鎰提起公訴，檢察官謝雨青到庭執行職務。  
中　　華　　民　　國　　111 　年　　3　　月　　23　　日
　　　　　　　　　刑事第五庭審判長法　官　李小芬

                                  法  官  翁毓潔

                                  法  官  林虹翔
以上正本證明與原本無異。
如不服本判決應於收受送達後20日內向本院提出上訴書狀，並應
敘述具體理由；其未敘述上訴理由者，應於上訴期間屆滿後20日
內向本院補提理由書（均須按他造當事人之人數附繕本）「切勿
逕送上級法院」。因疫情而遲誤不變期間，得向法院聲請回復原
狀。
　　　　　　　　　　　　　　　  　書記官　陳韶穎
中　　華　　民　　國　　111 　年　　3　　月　　23　　日
附表一：
編號 扣案物品稱 備註 1 海洛因12包 合計淨重1,376.61公克(驗餘淨重1,360.81公克，空包裝總重120.46公克)，純度83.31%，純質淨重1,146.85公克 
附表二：
編號 扣案物品稱 備註 1 IPHONE行動電話(白)1支 被告所有供聯絡犯罪所用之物 2 桌巾4條 供包裝夾藏海洛因所用之物  3 包裹外包裝袋2個  
附錄本案所犯法條全文
毒品危害防制條例第4條
製造、運輸、販賣第一級毒品者，處死刑或無期徒刑；處無期徒
刑者，得併科新臺幣 3 千萬元以下罰金。
製造、運輸、販賣第二級毒品者，處無期徒刑或 10 年以上有期
徒刑，得併科新臺幣 1 千 5 百萬元以下罰金。
製造、運輸、販賣第三級毒品者，處 7 年以上有期徒刑，得併
科新臺幣 1 千萬元以下罰金。
製造、運輸、販賣第四級毒品者，處 5 年以上 12 年以下有期
徒刑，得併科新臺幣 5 百萬元以下罰金。
製造、運輸、販賣專供製造或施用毒品之器具者，處 1 年以上
7 年以下有期徒刑，得併科新臺幣 1 百 50 萬元以下罰金。
前五項之未遂犯罰之。
懲治走私條例第2條
私運管制物品進口、出口者，處7年以下有期徒刑，得併科新臺
幣3百萬元以下罰金。
前項之未遂犯罰之。
第1項之管制物品，由行政院依下列各款規定公告其管制品項及
管制方式：
一、為防止犯罪必要，禁止易供或常供犯罪使用之特定器物進口
    、出口。
二、為維護金融秩序或交易安全必要，禁止偽造、變造之各種貨
    幣及有價證券進口、出口。
三、為維護國民健康必要，禁止、限制特定物品或來自特定地區
    之物品進口。
四、為維護國內農業產業發展必要，禁止、限制來自特定地區或
    一定數額以上之動植物及其產製品進口。
五、為遵守條約協定、履行國際義務必要，禁止、限制一定物品
    之進口、出口。